【裁判字號】    90,竹簡,318
【裁判日期】    901009
【裁判案由】    損害賠償
【裁判全文】
臺灣新竹地方法院民事判決  九十年度竹簡字第三一八號
    原      告  乙○○
    訴訟代理人  呂寶泉
    被      告  甲○○
右當事人間請求損害賠償事件，本院判決如左：
    主    文
被告應給付原告新台幣貳拾貳萬伍仟壹佰零貳元，及自民國九十年六月八日起至清償
日止，按週年利率百分之五計算之利息。
訴訟費用由被告負擔十三分之十二，餘由原告負擔。
本判決於原告以新台幣柒萬伍仟元供擔保後，得假執行。
原告其餘假執行之聲請駁回。
    事實及理由
一、原告聲明：求為判決
（一）被告應給付原告新台幣（下同）二十四萬三千六百零三元，及自起訴狀繕本送
      達翌日即民國九十年六月八日起至清償日止，按週年利率百分之五計算之利息
      。
（二）願供擔保，請准宣告假執行。
二、事實摘要：
（一）原告主張被告於八十八年七月十八日中午服用酒類過量，已達不能安全駕駛動
      力交通工具狀態，猶駕駛車牌號碼ＥＸ－７７１３號自小客車（下稱肇事車輛
      ），於行經台六一線西濱公路北上八十二公里又七百公尺處，原應注意汽車行
      進中，駕駛人應注意車前狀況，隨時採取必要安全措施，並應注意超車時前行
      車減速或以手勢或亮右方向燈表示允讓後，後行車始得超越，超越時應顯示左
      方向燈並於前車左側保持半公尺以上之間隔超過，而依當時情形又無不能注意
      之情事，竟疏於注意前方由訴外人呂寶泉駕駛原告所有車牌號碼為Ｗ７－３３
      ３８號自小客車（下稱系爭車輛）以示方向燈表示右轉，而加速由右外側超車
      ，致兩車發生碰撞，系爭車輛受損，且致訴外人呂寶泉受傷，被告觸犯公共危
      險、過失傷害之罪責，並經本院以八十八年度交易字第八一號、台灣高等法院
      八十九年度交上易字第一四五號刑事判決判處罰金一萬元及處拘役五十日確定
      在案。為此依據侵權行為之法律關係，請求被告賠償原告所有系爭車輛之修復
      費用計二十四萬三千六百零三元等語。被告則以系爭車輛有的零件換新不合理
      等語置辯，並聲明：求為判決駁回原告之訴。
三、法院之判斷：
（一）原告主張訴外人呂寶泉於上揭時地，駕駛原告所有系爭車輛，遭被告酒後駕駛
      肇事車輛撞及，致呂寶泉受有傷害，另原告所有系爭車輛受有損害，修復費用
      共計二十四萬三千六百零三元之事實，業據原告提出汽車行車執照一件、統一
      發票二件、報價單三紙、台灣高等法院八十九年度交上易字第一四五號刑事判
      決一件為證，復經本院依職權調閱本院八十八年度交易字第八一號刑事卷宗，
      閱明屬實，而被告對於酒後駕車肇事暨刑事判決認定之事實，以及報價單、統
      一發票之真正均不爭執，惟另辯稱：原告所有系爭車輛零件換新不合理等語。
      查原告所有系爭車輛受損之情形為右側前後二車門、左前側及引擎部位等情，
      已據原告陳述在卷，並有上開刑事卷附之相片六紙足按，另證人即負責處理系
      爭車輛修復工作之林穎誠亦在本院對於上開報價單所列修復項目之必要性證稱
      ：：：當初車子進廠損壞的有車子底盤、左右大樑，前後橫樑有無損壞我已忘
      了，但車子的安全架構已經傷到了，變速箱在底盤，撞擊後也有傷到，前門整
      片壞掉，因它內部橫樑已扭曲，可板回來可是會影響車子的安全性，外表可以
      靠土跟漆修飾板到跟原來一樣，但安全性能會打折，引擎蓋如果是用板的也是
      可以，但原來防鏽及安全性能都會折扣，「皮前保網」是塑膠的，撞了以後只
      有換新的，「戶定」是車子側身的側裙，也是塑膠材質，「大燈」因為塑膠腳
      座損壞沒辦法修，必須整組換掉，本件車輛毀損鐵及塑膠部分都可修，但台灣
      技術可能沒辦法像國外，有可能修後過二、三個月就壞掉，安全性能也會打折
      扣，所以當初建議車主都換新的等語（見本院九十年九月二十五日言詞辯論筆
      錄），而兩造對於證人上開所述均稱無意見。經查，原告所有系爭車輛係八十
      八年一月份出廠之賓士車，發照日期為八十八年三月三十一日乙情，有汽車行
      車執照一件足憑，而本件車禍係發生在八十八年七月十八日，距上述發照日期
      僅三月餘，亦即系爭車輛尚屬新車狀況，卻因被告之行為致有上開之損害，而
      系爭車輛之廠牌，本即標榜車子之安全性能，故本件縱未以換新零件而以修復
      方式讓系爭車輛回復原狀，然證人既已證稱系爭車輛之底盤及左右大樑均有受
      損，依常情判斷，修復後之系爭車輛必與受損前之狀態有間，是本院斟酌上開
      證人證述內容、系爭車輛為新車及受損程度等情，認證人之證詞為可採信，系
      爭車輛零件之換新應屬合理，被告所辯，並不足採。
（二）按因故意或過失，不法侵害他人之權利者，負損害賠償責任；不法毀損他人之
      物者，應向被害人賠償其物因毀損所減少之價額，民法第一百八十四條第一項
      前段、第一百九十六條分別定有明文。又物被毀損時，被害人除得依民法第一
      百九十六條請求賠償外，並不排除民法第二百十三條至第二百十五條之適用。
      依民法第一百九十六條請求賠償物被毀損所減少之價額，得以修復費用為估定
      之標準，但以必要者為限（例如：修理材料以新品換舊品，應予折舊）。查本
      件被告對於侵權行為之事實既不否認，則被告自應就系爭車輛之毀損負賠償責
      任。查系爭車輛修理費用總計二十四萬三千六百零三元，其中工資部分為七萬
      二千五百六十七元，此有統一發票、報價單等件為證。原告所有系爭車輛為八
      十八年三月三十一日領照使用，至本件車禍發生時即八十八年七月十八日，使
      用期間為三月又十七日，依前揭說明除工資外，零件換新部分自應折舊，即原
      告以新品取代舊品間之差價應予扣除，本院依行政院公佈之固定資產耐用年數
      表及固定資產折舊率表，採定率遞減法計算其折舊，上開零件之折舊額為一萬
      八千五百零一元（計算方式：171036×0.369 ×107÷365=18501，元以下四捨
      五入），故原告得請求之車損修理費用為二十二萬五千一百零二元。
四、綜上所述，原告本於侵權行為法律關係請求被告賠償二十二萬五千一百零二元，
    洵屬有據，應予准許，其餘超過部分，則無理由，應予駁回。
五、本判決原告勝訴部分，原告陳明願供擔保聲請宣告假執行，核無不合，爰酌定相
    當之擔保金額准許之；至原告敗訴部分，其假執行之聲請即失所附麗，應予駁回
    。
據上論結，本件原告之訴為一部有理由，一部無理由，依民事訴訟法第第七十九條但
書、第三百九十條第二項，判決如主文。
中      華      民      國    九十      年      十      月      九      日
                                  臺灣新竹地方法院新竹簡易庭
~B法      官  魏瑞紅
右為正本係照原本作成。
如對本判決上訴，須於判決送達後廿日內向本院提出上訴狀。
~B法院書記官  楊靜芳
中      華      民      國    九十      年      十      月      九      日


司法院資訊處製作；財團法人民間司法改革基金會備份。
